【裁判字號】    99,訴,800
【裁判日期】    990421
【裁判案由】    偽造文書等
【裁判全文】
臺灣臺中地方法院刑事判決               99年度訴字第800號
公  訴  人  臺灣臺中地方法院檢察署檢察官
被      告  乙○○
上列被告因詐欺等案件，經檢察官提起公訴（98年度偵緝字第23
64號、98年度偵字第29145號），被告於準備程序中就被訴事實
為有罪之陳述，受命法官於聽取當事人之意見後，由本院合議庭
裁定以簡式審判程序判決如下：
    主      文
乙○○行使偽造私文書，足以生損害於他人，處有期徒刑伍月，
如易科罰金，以新臺幣壹仟元折算壹日；附表（偽造署押數量欄
）所示之偽造「黃志成」署押沒收。又意圖為自己不法之所有，
而侵占對於業務上所持有之物，處有期徒刑陸月，如易科罰金，
以新臺幣壹仟元折算壹日。又意圖為自己不法之所有，以詐術使
人將本人之物交付，處有期徒刑陸月，如易科罰金，以新臺幣壹
仟元折算壹日。應執行有期徒刑壹年貳月，如易科罰金，以新臺
幣壹仟元折算壹日；附表（偽造署押數量欄）所示之偽造「黃志
成」署押沒收。
    犯罪事實及理由
一、本案犯罪事實及證據均引用檢察官起訴書之記載（如附件）
    ，並據被告乙○○於本院審理時坦白承認。
二、論罪科刑：
  (一)核被告就檢察官起訴書犯罪事實欄（下稱犯罪事實欄）一之
    犯行，係犯刑法第二百十六條、第二百十條之行使偽造私文
    書罪、第三百三十九條第一項之詐欺取財罪及第三百三十六
    條第二項之業務侵占罪；又被告就犯罪事實欄二之犯行，係
    犯刑法第三百三十九條第一項之詐欺取財罪。
  (二)被告就犯罪事實欄一之犯行，其偽簽附表所示「黃志成」署
    押之行為，為偽造該私文書（即出貨單）之部分行為；又偽
    造私文書後復持以行使，偽造之低度行為應為行使之高度行
    為所吸收，均不另論罪；又被告對被害人數位極光科技股份
    有限公司（下稱數位極光科技公司）詐欺取財之次數雖有二
    次，惟其時間緊按，侵害同一法益，依一般社會觀念，在刑
    法評價上，應視為數次之接續實施，為包括一罪之接續犯。
    又被告就犯罪事實欄二之犯行，被害人甲○○遭被告詐騙而
    交付金錢予被告之次數雖有二次，惟其時間緊按，侵害同一
    法益，依一般社會觀念，在刑法評價上，亦應視為數次之接
    續實施，為包括一罪之接續犯。
  (三)被告就犯罪事實欄一之犯行，其於遂行詐欺取財犯行過程中
    ，亦同時為行使偽造私文書犯行之著手，所為詐欺取財及行
    使偽造私文書犯行間顯具有犯罪時間之重疊關係，為屬一行
    為而觸犯構成要件相異之二個罪名，為想像競合犯，應依刑
    法第五十五條前段規定，從一重依行使偽造私文書罪處斷。
  (四)又被告就犯罪事實欄一之行使偽造私文書罪、業務侵占罪及
    就犯罪事實欄二之詐欺取財罪，前開三罪乃犯意各別，行為
    互殊，應分論併罰。
  (五)爰審酌被告前因偽造文書案件，經法院判處有期徒刑二年六
    月確定，其未依通知到案執行而於通緝期間再為本案犯行，
    有臺灣高等法院被告前案紀錄表、臺灣高等法院被告全國通
    緝紀錄表附卷可稽，並據被告陳明在卷，堪認其素行非佳，
    其竟仍未戒慎警惕，時值青壯，不思以正當合法方式獲取財
    物，為貪取不法利益而為本案詐欺取財、業務侵占犯行，且
    其遂行詐欺取財犯行過程中冒用他人名義而為行使偽造私文
    書犯行，犯罪動機、目的並非良善，法治觀念至為薄弱，除
    生損害於被害人數位極光科技公司、黃志成，及使被害人數
    位極光科技公司、甲○○受有財產上損害外，亦危害社會秩
    序之維持，再兼衡酌被告犯後於本院審理時尚知醒悟、坦承
    全部犯行，其中被告業已賠償交付被害人甲○○遭詐騙之金
    錢二十萬元乙節，有九十八年十月二十二日被害人甲○○具
    狀提出之陳報狀一件附卷可稽（見九十八年度偵字第二二八
    二六號偵查卷七六至七八頁），堪認其具有悔意之犯罪後態
    度，及被害人數位極光科技公司遭詐騙、遭侵占之財物價值
    非鉅、被害人甲○○遭詐騙之金錢非寡，暨其智識程度、犯
    罪手段等一切情狀，各量處如主文所示之刑，並定其應執行
    之刑，及均諭知易科罰金之折算標準，以示懲儆。按被告行
    為時之刑法第四十一條第二項固規定：「前項規定於數罪併
    罰，其應執行之刑未逾六月者，亦適用之」，將數罪併罰定
    應執行之刑逾六個月者，排除適用同條第1項得易科罰金之
    規定，惟依司法院大法官會議九十八年六月十九日作成之釋
    字第六六二號解釋：「中華民國九十四年二月二日修正公布
    之現行刑法第四十一條第二項，關於數罪併罰，數宣告刑均
    得易科罰金，而定應執行之刑逾六個月者，排除適用同條第
    一項得易科罰金之規定部分，與憲法第二十三條規定有違，
    並與本院釋字第三六六號解釋意旨不符，應自本解釋公布之
    日起失其效力。」，故對於數罪併罰，數宣告刑均得易科罰
    金，而定應執行之刑超過六個月之案件，依司法院釋字第三
    六六號、第六六二號解釋意旨，仍得易科罰金。而上開刑法
    第四十一條第二項規定，嗣經立法院修正為：「．．．（同
    條第八項）第一項至第四項及第七項之規定，於數罪併罰之
    數罪均得易科罰金或易服社會勞動，其應執行之刑逾六月者
    ，亦適用之。」，並經總統於九十八年十二月三十日公布，
    且自公布日施行。故不論依新、舊法規定，本案被告所犯上
    開四罪所定應執行之刑雖逾有期徒刑六月，均得易科罰金，
    自不生新、舊法比較問題，應逕依現行有效之法律即修正後
    刑法第四十一條第八項規定，諭知易科罰金之折算標準，附
    此敘明。
  (六)另附表（偽造署押欄）所示之偽造「黃志成」署押，不問屬
    於犯人與否，應依刑法第二百十九條之規定宣告沒收。
三、應適用之法條：依刑事訴訟法第二百七十三條之一第一項、
    第二百九十九條第一項前段、第三百十條之二、第四百五十
    四條第二項，刑法第二百十六條、第二百十條、第三百三十
    六條第二項、第三百三十九條第一項、第五十五條前段、第
    五十一條第五款、第四十一條第一項前段、第八項、第二百
    十九條，刑法施行法第一條之一第一項、第二項前段，判決
    如主文。
中    華    民    國    99    年    4     月    21    日
                刑事第十四庭    法  官  何世全
附表：
┌──┬────────┬──────────┬─────┐
│編號│偽造文件名稱    │    偽造署押數量    │備    註  │
│    │                │                    │          │
├──┼────────┼──────────┼─────┤
│ １ │數位極光科技股份│偽造「黃志成」簽名壹│見臺中市警│
│    │有限公司九十八年│枚。                │察局第五分│
│    │四月六日出貨單上│                    │局19頁    │
│    │之收貨人簽名欄  │                    │          │
└──┴────────┴──────────┴─────┘
以上正本證明與原本無異。
如不服本判決，應於收受送達後10日內向本院提出上訴書狀，並
應敘述具體理由；其未敘述上訴理由者，應於上訴期間屆滿後20
日內向本院補提理由書（均須按他造當事人之人數附繕本）「切
勿逕送上級法院」。
                                書記官  陳建分
中    華    民    國    99    年    4     月    21    日
附錄本案論罪科刑法條：
法第二百十條
偽造、變造私文書，足以生損害於公眾或他人者，處五年以下有
期徒刑。
刑法第二百十六條
行使第二百十條至第二百十五條之文書者，依偽造、變造文書或
登載不實事項或使登載不實事項之規定處斷。
刑法第三百三十六條
對於公務上或因公益所持有之物，犯前條第一項之罪者，處一年
以上七年以下有期徒刑，得併科五千元以下罰金。
對於業務上所持有之物，犯前條第一項之罪者，處六月以上五年
以下有期徒刑，得併科三千元以下罰金。
前二項之未遂犯罰之。
刑法第三百三十九條
意圖為自己或第三人不法之所有，以詐術使人將本人或第三人之
物交付者，處五年以下有期徒刑、拘役或科或併科一千元以下罰
金。
以前項方法得財產上不法之利益或使第三人得之者，亦同。
前二項之未遂犯罰之。

司法院資訊處製作；財團法人民間司法改革基金會備份。
